臺灣花蓮地方法院刑事判決　　　　　　　　94年度訴字第87號
公　訴　人　臺灣花蓮地方法院檢察署檢察官
被　　　告　甲○○
　　　　　　　　　　　十六號
選任辯護人　林武順律師
被　　　告　丙○○
指定辯護人　本院公設辯護人 呂 維
上列被告等因重傷害案件，經檢察官提起公訴（93年度核退偵字
第390 號），本院判決如下：
    主  文
甲○○共同使人受重傷，處有期徒刑陸年陸月。
丙○○共同使人受重傷，處有期徒刑參年陸月。
    事  實
一、甲○○與丁○○原為男女朋友關係，但因丁○○深感二人個
    性不合，急欲分手，使甲○○心生怨恨，明知硫酸係為具強
    烈腐蝕性之化學溶劑，持之向人潑灑，有造成視能毀敗及臉
    部或身體重大不治之重傷可能，竟乃夥同友人丙○○，共同
    基於使人受重傷之犯意聯絡，於民國八十九年十一月十四日
    由甲○○駕車帶丙○○至花蓮市○○街六十三號「新南興工
    業原料儀器行」購買硫酸一瓶後，駕車往臺東方向行駛，然
    後在路途上，由甲○○教導丙○○持甲○○所有之美工刀，
    將空的600C C寶特瓶裝之礦泉水一瓶（礦泉水業已飲用殆盡
    ）割剪開一半，再將約100 CC量的硫酸倒入裝填好。嗣於同
    日十九時許，當車輛開至臺東市○○路○段丁○○所經營之
    來香檳榔攤附近時，甲○○先教導丙○○要如何朝丁○○臉
    部潑灑硫酸，隨後在該處把風並負責接應，丙○○則下車，
    步行至丁○○上開檳榔攤，佯以向丁○○購買檳榔和香煙，
    趁丁○○正要找錢之際，以右手拿上開寶特瓶裝之硫酸朝丁○○面部潑灑，導致丁○○受有面部、頸部、雙手部及身體
    多處灼傷及右眼一目視能毀敗之重傷害，甲○○眼見丙○○
    得逞，旋即駕車將丙○○載離現場逃逸。嗣於九十二年六月
    十八日十五時二十分許，丙○○於其犯案後，在有偵查權之
    機關或公務員發覺前，主動向警方自首犯行，並表示願意接
    受刑事訴追裁判，因而循線查知上情。
二、案經被害人丁○○訴由及丙○○主動自首犯行後經花蓮縣警
    察局鳳林分局報請臺灣花蓮地方法院檢察署檢察官偵查起訴
    。
    理  由
一、上揭事實，業據被告丙○○於本院審理時供承不諱，惟被告
    甲○○則矢口否認有何重傷害之犯行，辯稱：伊並沒叫丙○○去向丁○○潑灑硫酸云云，經查：
（一）按刑事訴訟法第一百五十九條第一項規定：被告以外之人
      於審判外之言詞或書面陳述，除法律有規定者外，不得作
      為證據。又第一百五十九條之二規定：被告以外之人於檢
      察事務官、司法警察官或司法警察調查中所為之陳述，與
      審判中不符時，其先前之陳述具有較可信之特別情況，且
      為證明犯罪事實存否所必要者，得為證據。查辯護人主張
      同案共犯丙○○於警詢中所言，係屬審判外之陳述，應無
      證據能力云云，是依前揭規定，被告丙○○於警詢中所言
      ，對於被告甲○○而言，應屬被告以外之人之地位，是其
      警詢供詞原則上應無證據能力，僅例外規定證人於警詢中
      所言與審判中不符時，且該陳述具有可信性及必要性者，
      始賦予其證據能力。然查，因被告丙○○於警詢所言均與
      本院中所證內容大致相符，且公訴人並未提供具體事證足
      佐證該等警詢之陳述，具有特別可信性及必要性，故依審
      判外之言詞陳述不得作為證據之原則性規定，被告丙○○
      之警詢筆錄應無證據能力，合先敘明。
（二）被害人丁○○因遭被告丙○○潑灑硫酸，造成臉部、頸部
      、雙手受到化學性灼傷，右眼眼球萎縮，而配載義眼之重
      傷害一情，業據證人丁○○於本院審理中證述明確，且有
      高雄榮民總醫院診斷證明書五張及丁○○臉部及身體受傷
      情形之照片十四幀附卷可參，足認丁○○確實受有一目視
      能毀敗之重大不治重傷害。
（三）被告丙○○對於當時是如何與被告甲○○共同購買硫酸後
      ，朝丁○○面部潑灑等情，於本院審理時，以證人身份到
      庭結證稱：當時是甲○○拿錢叫伊在榮正街購買硫酸，然
      後在台東路上，指導伊如何用美工刀剪開寶特瓶，倒進硫
      酸，之後，又教伊如何以左手拿錢，右手潑硫酸的方式，
      朝丁○○面部潑灑，後來，其又在距離丁○○檳榔攤附近
      二十公尺停車等候，等見到丁○○遭伊潑灑硫酸大聲哀嚎
      ，就開車將伊載走等語（見本院卷第一百八十六至一百九
      十二頁），並有購買硫酸的商家及硫酸之照片三幀在卷可
      佐，而證人丁○○亦於本院審理時當庭確認被告丙○○是
      對其潑灑硫酸之人無訛，足見被告丙○○所言非虛，應可
      採據。又查，被告丙○○與丁○○僅見過面而已，並無交
      談，當素無任何仇隙，衡情被告丙○○自無遠從花蓮長途
      跋涉至臺東犯案之理由，反之，被告甲○○於案發前曾有
      多次與丁○○發生不愉快，尤有甚者，更曾出言警告要讓
      丁○○後悔一輩子，亦為證人丁○○於本院中所陳明在卷
      ，顯見被告甲○○確有犯案之動機，又參諸被告丙○○亦
      與被告甲○○並無深仇怨恨，當無設詞誣陷之理，況且，
      若非為被告甲○○告訴被告丙○○有關丁○○檳榔攤之所
      在位置，並載其到該處作案，否則被告丙○○根本無從知
      悉檳榔攤的地址，由上所述，在在足徵被告甲○○確為唆
      使丙○○與其一同犯案之人，被告甲○○所辯：伊並無教
      唆丙○○潑硫酸云云，委不足採據。
（四）又硫酸具有強烈腐蝕性，若臉部碰觸到硫酸，將造成視能
      毀敗或顏部毀容之重大不治等重傷害，此為一般人所認識
      ，如前所述，被告丙○○既持硫酸向丁○○臉部潑灑，並
      將所準備之硫酸大量潑灑，當已可預期被害人將因此受有
      視覺毀敗或顏部重大不治之重傷害，顯見被告二人潑灑被
      害人硫酸之舉動，當時確有重傷害之未必故意，被告二人
      辯稱其並無重傷害之故意云云，均不足採信。本案事證明
      確，被告二人犯行均堪予認定，應依法論科。
二、查丁○○曾於八十九年十一月十五日在警詢中對被告甲○○
    提出傷害告訴，嗣經臺灣臺東地方法院檢察署於九十年八月
    二十二日以九十年度偵字第一一四九號以罪證不足為由，為
    不起訴處分，嗣經告訴人丁○○不服聲請再議，經臺灣高等
    法院花蓮分院檢察署於九十年十月十一日以九十年度議字第
    一五九號處分書駁回再議確定，此有該等處分書各一份在卷
    可參，然嗣因被告丙○○於九十二年六月十八日主動向警方
    自首犯行，檢警始因此項原在上開不起訴處分案件以前所未
    經發現，且足認被告甲○○有犯罪嫌疑之新證據，因而對被
    告甲○○所涉同一案件再行起訴，當符刑事訴訟法第二百六
    十條第一款之規定，本院自應依法審判，被告甲○○之辯護
    人主張本件起訴程序於法未合，容有誤會，應予敘明，故核
    被告二人所為，係分犯刑法第二百七十八條第一項之重傷害
    罪，又被告二人就上開重傷害犯行間，有犯意之聯絡及行為
    之分擔，應論以共同正犯。又被告丙○○於犯案後在有偵查
    權之機關或公務員發覺前，主動向警方表明其為犯案者而願
    意接受裁判，此有花蓮縣警察局鳳林分局刑事案件報告書一
    紙存卷可按，故依刑法第六十二條前段自首之規定減輕其刑
    。爰審酌被告二人於犯本案前五年之內未有犯罪前科紀錄，
    有台灣高等法院被告前案紀錄表一紙附卷可稽，被告甲○○
    僅因被害人丁○○不願再與其繼續交往，即心懷怨恨，使原
    無犯意之被告丙○○與其一同持具腐蝕性之硫酸朝被害人潑
    灑，其惡性重大、被害人遽然遭受此事故，歷經多次醫療及
    手術，造成被害人身體及心理莫大之創傷，亦對被害人家屬
    造成心中難以抹滅之傷痛、及被告丙○○犯罪後坦承犯行，
    態度尚佳，被告甲○○則狡飾前詞，犯後態度不佳，被告二
    人迄未賠償被害人任何損失等一切情狀，各量處如主文所示
    之刑。至於被告二人作案所用之美工刀、寶特瓶及硫酸等物
    ，係為被告甲○○所有且供犯罪所用，業據被告丙○○於本
    院審理中供述明白，惟均業經丟棄在路旁而滅失或無積極證
    據足證明現仍存在（潑灑硫酸之寶特瓶，雖經警方事後查獲
    ，但業已不知去向）自無庸為沒收之諭知，併予敘明。
據上論斷，應依刑事訴訟法第二百九十九條第一項前段，刑法第
二十八條、第二百七十八條第一項、第六十二條前段，判決如主
文。
本案經檢察官乙○○到庭執行職務。
中　　華　　民　　國　　94　　年　　10　　月　　5 　　日
                        臺灣花蓮地方法院刑事第二庭
                            審判長法官  李  豫  雙
                                  法官  李  世  華
                                  法官  俞  秀  美
上列正本證明與原本無異。
如對本判決不服，應於送達後10日內，向本院提出上訴狀（應抄
附繕本）告訴人或被害人如對於本判決不服者，應具備理由請求
檢察官上訴，其上訴期間之計算係以檢察官收受判決正本之日期
為準。
                                書記官
中　　華　　民　　國　　94　　年　　10　　月　　6　　日
附錄本判決論罪之法律條文：
中華民國刑法第278條第1項：
使人受重傷者，處五年以上十二年以下有期徒刑。
